【裁判字號】    95,上,550
【裁判日期】    951003
【裁判案由】    損害賠償
【裁判全文】
臺灣高等法院民事判決                   95年度上字第550號
上  訴  人  年豐營造股份有限公司
法定代理人  丁○○
訴訟代理人  甲○○
被上  訴人  丙○○
            乙○○
共      同
訴訟代理人  林信和律師
複代  理人  楊進銘律師
上列當事人間損害賠償事件，上訴人對於中華民國95年 4月24日
台灣台北地方法院95年度訴字第1356號第一審判決提起上訴，本
院於95年9月19日言詞辯論終結，判決如下：
    主      文
上訴駁回。
第二審訴訟費用由上訴人負擔。
    事實及理由
一、上訴人起訴主張：伊公司於民國（下同）92年12月30日承攬
    行政院文化建設委員會（下稱行政院文建會）華山創意文化
    園區紅樓區建築修復再利用與景觀工程（下稱系爭工程），
    工程施工期間，因雙方主張不同，伊公司被行政院文建會命
    令停工，嗣經伊公司提報行政院公共工程委員會審議，判定
    伊公司並無違反系爭工程合約之情事，伊公司乃要求復工，
    被上訴人等竟置之不理，亦不開會協商，更未將伊公司要求
    解除系爭工程合約行為應於事實澄清後再議之函文簽呈予其
    等長官，一意孤行，而給予其等長官錯誤之訊息，且未通知
    伊公司，即逕行將伊公司已施作之工務所、倉庫、鷹樑、圍
    籬等生財器具全數拆除，致伊公司受有工務所內所有器具及
    辦公設備之損害高達新台幣（下同）165萬元 ，為此依民法
    第 186條侵權行為之法律關係，請求被上訴人等負連帶賠償
    之責。爰聲明：被上訴人等應連帶給上訴人165萬元。
二、被上訴人則以：被上訴人丙○○係創意文化專案管理中心（
    下稱園區管理中心）組長、被上訴人乙○○係園區管理中心
    組員，而民法第186條之規定，係以公務員「違背對於第3人
    應執行之職務」為成立要件，本件上訴人因未依約承作系爭
    工程，行政院文建會乃於解除系爭工程合約後，限期命上訴
    人於94年 6月30日前遣散現場工作人員，並將自備設備與施
    工機具運離，因此除伊等及監造機關屢次之口頭催告外，行
    政院文建會更於94年6月22日、7月6日、7月7日、8月12日、
    10月12日、11月9日及95年 1月10日先後7次以書面催告無效
    果後，行政院文建會始依系爭工程合約第20條第 3項之規定
    予以遷出工地，以利後續工程之進行，同時註明「貴公司（
    即上訴人）如對本機關處理異議結果不服，得於文到之次日
    起15日內，以書面向行政院公共工程委員會採購申訴審議委
    員會提出申訴」，可知伊等均係依法執行職務，並無任何不
    法情事。又上訴人既得依法律上之救濟方法，除去其損害，
    而因故意或過失不為，依民法第186條第2項之規定，上訴人
    亦無權主張伊等應負連帶損害賠償之責。況上訴人既已將系
    爭工程轉包，並未施作系爭工程，工地上之所謂「生財器具
    」自非上訴人所有，自未受有損害，而上訴人提出之行政院
    公共工程委員會之判斷書，係針對刊登政府採購公報所為之
    判斷，與伊等是否應負損害賠償之責無關等語，資為抗辯。
三、原審駁回上訴人之訴。上訴人不服，提起上訴，並於本院聲
    明：(一)原判決廢棄。 (二)被上訴人等應連帶給付上訴人165萬
    元。被上訴人等則聲明：上訴駁回。
四、兩造不爭執之事項：(一)上訴人公司於92年12月30日承攬系爭
    工程，工程施工期間，因雙方主張不同，上訴人公司被行政
    院文建會命令停工。(二)行政院文建會曾於94年6月22日、7月
    6日、7月7日、8月12日、10月12日、11月9日及95年1月10日
    以書面催告上訴人遣散現場工作人員，並將自備設備與施工
    機具運離工地現場。
五、本件上訴人主張：伊公司與行政院文建會於92年12月30日訂
    立承攬契約承作系爭工程，工程施工期間，因雙方主張不同
    ，伊公司被行政院文建會命令停工，嗣經伊公司提報行政院
    公共工程委員會審議，判定伊公司並無違反系爭工程合約之
    情事，伊公司乃要求復工，被上訴人等竟置之不理，亦不開
    會協商，更未將伊公司要求待事實澄清後再議之函文簽呈予
    其等長官，一意孤行，給予其等長官錯誤之訊息，且未通知
    伊公司，即逕行將伊公司已施作之工務所、倉庫、鷹樑、圍
    籬等生財器具全數拆除，致伊公司受有工務所內所有器具及
    辦公設備之損害高達165萬元。為此依民法第186條侵權行為
    之法律關係，請求被上訴人等連帶賠償165萬元 ，然此為被
    上訴人等所否認，並以上開情詞置辯，是本件應審酌者厥為
    ：被上訴人等有無違背對於第 3人應執行職務之行為，致上
    訴人受有損害之事實？茲敘述如下
(1)、按公務員因故意違背對於第3人應執行之職務，致第3人受損
    害者，負賠償責任。其因過失者，以被害人不能依他項方法
    受賠償時為限，負其責任。前項情形，如被害人得依法律上
    之救濟方法，除去其損害，而因故意或過失不為之者，公務
    員不負賠償責任。民法第 186條定有明文。是上開侵權行為
    之要件，除公務員主觀上應具備責任條件（故意、過失）外
    ，客觀上尚須有違背對於第 3人應執行職務之行為，及致第
    3 人有「損害」之發生，且該行為與損害間須有相當因果關
    係，始符上述侵權行為之要件。
(2)、經查：上訴人與行政院文建會於92年12月30日訂立承攬契約
    承作系爭工程，工程施工期間，因雙方主張不同，上訴人公
    司經行政院文建會命令停工，並限期命上訴人於94年 6月30
    日前遣散現場工作人員，並將自備設備與施工機具運離，行
    政院文建會更於94年6月22日、7月6日、7月7日、8月12日、
    10月12日、11月 9日及95年1月10日先後7次以書面催告上訴
    人將設備與施工機具搬離工區，若逾期搬離者，即逕行處理
    等情，有行政院文建會94年 6月22日文壹字第0943115258號
    、同年7月6日文壹字第0941115574號、同年7月7日文壹字第
    0941116060號、同年 8月12日文壹字第0941117167號、同年
    10月12日文壹字第0942124859號、同年11月9日文壹字第094
    3127523號及95年1月10日文壹字第0941132012號函附卷可稽
    （原審卷第54頁─第61頁），且為兩造所不爭執。上訴人於
    接獲行政院文建會之催告後均置之不理，被上訴人等乃依上
    開函文及系爭工程合約第20條第 3項規定將上開設備與施工
    機具搬離工區，核屬依據法令行為，尚難認有故意或過失違
    背對於第3人應執行之職務之行為。
(3)、上訴人雖主張：伊公司曾多次向行政院文建會發文要求解除
    合約行為應於事實澄清後再議，然被上訴人等竟未將伊公司
    函文簽呈其等長官，而給予長官錯誤之訊息，應非依法執行
    職務云云。然此為被上訴人等所否認，按當事人主張有利於
    己之事實者，就其事實有舉證之責任，民事訴訟法第 277條
    前段定有明文，主張法律關係存在之當事人，應就該法律關
    係發生所須具備之特別要件，負舉證之責任，至於他造主張
    有利於己之事實（變更或消滅之特別要件），則應由他造舉
    證證明（最高法院48年台上字第887號判例參照）。經查，
    上訴人迄今並未舉證證明被上訴人等有將上訴人公司之函文
    隱匿並給予其等長官錯誤訊息等事實，上訴人此部分之主張
    ，應屬無據。
(4)、上訴人又主張伊工務所內所有器具及辦公設備， 計有165萬
    元之損害云云。然上開機具是否遭被上訴人搬離後而受損達
    165萬元 ，上訴人迄今並未舉證以實其說。本件上訴人既無
    法舉證證明被上訴人等有違背對於第 3人應執行職務之行為
    ，致其受有165萬元之損害 ，依前開說明，上訴人之主張，
    顯與民法第186條規定之要件不符。
(5)、上訴人另以行政院公共工程委員會採購申訴審議判斷書（訴
    000000 0號），主張被上訴人等應負侵權行為之責云云。觀
    諸該判斷書之主文，雖將原異議處理結果撤銷，然其理由係
    認：「招標機關（行政院文建會）擬將申訴廠商（上訴人）
    刊登政府採購公報，其通知及異議處理結果內容皆未載明係
    依據政府採購法第101條第1項何款，其行政處分容有瑕疵；
    再者，本件招標機關通知申訴廠商將刊登政府採購公報所依
    據之基礎事實，亦有未洽，故原異議處理結果應予撤銷」等
    語，此有上開審議判斷書在卷可憑（原審卷第14頁─第30頁
    ），可知，該判斷書係針對行政院文建會得否將上訴人刊登
    於政府採購公報所為之判斷，與被上訴人等是否應負侵權行
    為損害賠償之責無涉。
六、綜上所述，上訴人依民法第 186條侵權行為之法律關係，請
    求被上訴人等應連帶給付165萬元 ，即屬無據。原審為上訴
    人敗訴之判決，經核於法並無不合，上訴意旨指摘原判決不
    當，求予廢棄改判，為無理由，應予駁回。
七、本件事證已臻明確，兩造其餘攻擊防禦方法及舉證，經核與
    判決結果均無影響，爰不另一一論述，併此敘明。
八、據上論結，本件上訴為無理由，依民事訴訟法第449條第1項
    、第78條，判決如主文。
中    華    民    國    95    年    10    月    3     日
                    民事第十五庭
                        審判長法  官  黃騰耀
                              法  官  許文章
                              法  官  黃國永
正本係照原本作成。
如不服本判決，應於收受送達後20日內向本院提出上訴書狀，其
未表明上訴理由者，應於提出上訴後20日內向本院補提理由書狀
（均須按他造當事人之人數附繕本）上訴時應提出委任律師或具
有律師資格之人之委任狀；委任有律師資格者，另應附具律師資
格證書及釋明委任人與受任人有民事訴訟法第466條之1第1項但
書或第2項（詳附註）所定關係之釋明文書影本。
中    華    民    國    95    年    10    月    4     日
                              書記官  葉國乾
附註：
民事訴訟法第466條之1（第1項、第2項）：
對於第二審判決上訴，上訴人應委任律師為訴訟代理人。但上訴
人或其他法定代理人具有律師資格者，不在此限。
上訴人之配偶、三親等內之血親、二親等內之姻親，或上訴人為
法人、中央或地方機關時，其所屬專任人員具有律師資格並經法
院認為適當者，亦得為第三審訴訟代理人。


司法院資訊處製作；財團法人民間司法改革基金會備份。
